【裁判字號】    89,重上,64
【裁判日期】    890601
【裁判案由】    損害賠償
【裁判全文】
臺灣高等法院高雄分院民事判決  八十九年度重上字第六十四號
    上  訴  人  乙○○
                丑○○
                己○○
                丙○○
                庚○○
                子○○
                甲○○
                辛○○
                丁○○
                寅○○
                癸○○
                戊○○
    右十二人共同
    訴訟代理人  湯金全律師  住高雄市○○○路一六二號
                徐萍萍律師  住高雄市○○○路一六二號
                孫志鴻律師  住高雄市○○區○○路三一五號十七之三
    被上訴  人  壬○○      住.
    訴訟代理人  魏緒孟律師  住高雄市○○○路二四七號十三樓之二
                鄭曉東律師  住高雄市○○○路二四七號十三樓之二
右當事人間請求損害賠償事件，對於中華民國八十七年三月五日臺灣高雄地方法院八
十五年附民字第四九三號所為裁定提起上訴，經本院刑事庭裁移送，本院裁定如左：
      主      文
上訴駁回。
上訴訴訟費用由上訴人負擔。
      事      實
甲、上訴人方面：
一、聲明：請求判決：(一)原判決廢棄。(二)被上訴人應給付上訴人乙○○新台幣（以下
    同）一億一千八百三十萬元，給付丑○○二千零十萬元，給付己○○五千六百萬
    元，給付丙○○一千三百五十萬元，給付庚○○二百萬元，給付楊秀蘭一百五十
    萬元，給付李棉一千二百十一萬元，給付辛○○三千萬元，給付丁○○二千二
    百萬元，給付寅○○二百五十萬元，給付癸○○四百零六萬元，給付戊○○一百
    萬元，及均自八十五年十一月二十八日起至清償日止，按年息百分之五計算之利
    息。(三)第一、二審訴訟費用由被上訴人負擔。(四)願供擔保為假執行之宣告。
二、陳述：被上訴人確有詐欺行為，業經檢察官起訴，事証明確。
乙、被上訴人方面：
一、聲明：上訴駁回，第二審訴訟費用由上訴人負擔。
二、陳述：刑事判決已認定此部分並無詐欺行為，即無侵權行為可言，況刑事庭之裁
    定移送與法律規定不符。
      理      由
一、按〔原告之訴，依其所述之事實，在法律上顯無理由者，法院得不經言詞辯論，
    逕以判決駁回之。〕，為民事訴訟法第二百四十九條第二項所明定，此項規定，
    依民事訴訟法第四百六十三條規定，亦為第二審訴訟程序所準用。又〔移送民事
    庭之附帶民事訴訟，其起訴有不合刑事訴訟法第四百八十七條第一項所定之要件
    ，即屬民事訴訟法第二百四十九條第一項第六款所謂起訴不備其他要件。又按刑
    事法院得依刑事訴訟法第五百零四條第一項規定，將附帶民事訴訟以裁定移送於
    該法院民事庭者，以刑事部分宣告被告有罪之判決者為限，至刑事訴訟諭知無罪
    之判決，刑事法院本應依同法第五百零三條第一項前段規定以判決駁回原告之訴
    ，不因移送民事庭而受影響。且此項無罪之判決，包括裁判上一罪中之部分犯罪
    不能證明，因屬裁判上一罪，而未於判決主文，就此部分犯罪為無罪之諭知者在
    內。〕，亦有最高法院八十四年度台抗字第一七六號裁定意旨可供參酌。
二、本件上訴人於原審提起附帶民事訴訟主張：被上訴人壬○○與訴外人長祿建設股
    份有限公司負責人林添杰，自八十年間起至八十四年十月間止，連續以投資或借
    款方式為名義，向上訴人分別騙取款項，合計二億八千三百零七萬元，均提供支
    票或本票作為擔保，並約定於八十四年十月二十七日，以長祿公司所有之建物向
    第一銀行台北分行取得貸款約十二億六千萬元後，即可如數返還，以資取信。詎
    林添杰向銀行取得貸款後，竟未依約返還借款，即捲款潛逃國外，而認被上訴人
    與林添杰涉有刑法第三百三十九條第一項詐欺取財罪嫌，爰本於侵權行為之法律
    關係，請求被上訴人給付等語。
三、惟查，被上訴人所涉上開詐欺罪嫌，經原審刑事庭以八十五年度易字第七六七二
    號判決被上訴人無罪，經檢察官提起上訴後，仍經本院刑事庭以八十七年度上易
    字第一一一九號判決認〔被告壬○○對於長祿建設公司與各告訴人間之上揭借貸
    關係確實未有干涉，被告關於此部分之辯解，應屬可採。被告應無施用詐術致使
    告訴人等陷於錯誤之客觀上行為。至於被告與林添杰或長祿建設公司有投資借款
    之行為，及前述使林添杰脫產之行為，但此均與被告是否與林添杰共涉向告訴人
    等詐欺取財之行為，並無必然關係，不能據以推測被告亦犯詐欺罪名。〕，並認
    因〔起訴事實認此部分與本院判決被告有罪部分，有牽連犯關係，故此部分不另
    為無罪之諭知。〕，有該刑事判決在卷可稽，則上訴人所據以提起附帶民事訴訟
    之事實，顯經刑事庭為無罪之諭知，刑事庭依同法第五百零三條第一項前段規定
    ，本應以判決駁回上訴人之上訴，雖刑事庭仍以裁定移送民事庭審理，然仍不因
    而受影響；況被上訴人既無詐欺犯行，即無侵權行為可言，則上訴人以被上訴人
    有詐欺為由，本於侵權行為之法律關係，請求被上訴人給付，依其所述之事實，
    在法律上亦顯無理由，原審駁回上訴人之請求，並無違誤，上訴意旨請求廢棄改
    判，即無理由，爰不經言詞辯論，逕以判決駁回之。
結論：本件上訴為無理由，依民事訴訟法第四百四十九條第一項、四百六十三條、第
      二百四十九條第二項、第七十八條、八十五條第一項前段，判決如主文。
中      華      民      國    八十九    年      六      月      廿一    日
                                    臺灣高等法院高雄分院民事第四庭
~B1審判長法官  王錦村
~B2      法官  曾錦昌
~B3      法官  林紀元
右為正本係照原本作成。
如對本判決上訴，須於判決送達後廿日內向本院提出上訴狀，其未表明上訴理由者，
應於上訴後廿日內向本院提出上訴理由書。
中      華      民      國    八十九    年      六      月      廿三    日
~B法院書記官  張明賢
                                                                        Ｋ


司法院資訊處製作；財團法人民間司法改革基金會備份。
